【裁判字號】    98,簡上,109
【裁判日期】    980715
【裁判案由】    詐欺
【裁判全文】
臺灣基隆地方法院刑事判決             98年度簡上字第109號
上  訴  人  臺灣基隆地方法院檢察署檢察官
被      告  戊○○
上列上訴人因被告詐欺案件，不服本院民國98年5月8日98年度基
簡字第561號刑事簡易判決（案號：臺灣基隆地方法院檢察署98
年度偵字第836號），提起上訴，及移送併案審理（臺灣基隆地
方法院檢察署98年度偵字第2258號），本院管轄第二審之合議庭
判決如下：
    主  文
原判決撤銷。
戊○○幫助意圖為自己不法之所有，以詐術使人將本人之物交付
，處有期徒刑月，如易科罰金，以新臺幣壹仟元折算壹日。
    事  實
一、戊○○於民國97年11月26日，經由觀看自由時報刊登「缺錢
    請來電，簿10萬，快速領現，在家工作00-00000000呼叫777
    」之廣告得知，可以提供帳戶租用之方式謀利，戊○○雖可
    預見提供自己帳戶予他人使用，可能因此供不法詐騙份子利
    用以詐術使他人將款項匯入後，再予提領使用，因而幫助他
    人從事詐欺取財之犯罪，竟因缺錢花用，為貪圖不法利益，
    基於幫助他人詐欺取財之不確定故意，依報紙上電話回撥，
    與收購帳戶之姓名年籍不詳之成年男子聯絡，該不詳男子告
    知租用帳戶係作職棒簽賭使用，戊○○遂於連絡之當日某時
    ，約在基隆火車站旁之萊爾富超商內碰面，戊○○將其所有
    之合作金庫銀行汐止分行帳戶（帳號：000-0000000000000
    ，下稱：合庫汐止分行帳戶）之身分證影本、存摺、提款卡
    及提款密碼，以新臺幣（下同）3,000 元之價格，交付予該
    姓名年籍不詳之男子，該男子取得上開帳戶後，隨即轉交所
    屬之詐騙集團；該名不詳男子所屬詐欺集團成員於取得上開
    合庫汐止分行帳戶資料後，分別於(一)97年11月29日下午3 時
    30 分許撥打電話給丁○○，以其在電視東森購物頻道上所
    購物品之匯款出現問題，要求依指示至提款操作，致丁○○
    陷於錯誤，而於隔日（30日）凌晨0 時32分許，匯款29,989
    元至戊○○出租之前開帳戶內；(二)97年11月29日晚間6 時許
    ，撥打電話給乙○○，以其在電視東森購物頻道上所購物品
    本係貨到付款誤操作為分期付款，要求至提款機操作取消分
    期付款之詐術，致乙○○陷於錯誤，而於同日晚間7 時41分
    匯款19,276元，至戊○○出租之前開帳戶內；(三)97年11月29
    日晚間8 時許，撥打電話給甲○○，以其在電視東森購物頻
    道上所購蔓越莓健康食品本係貨到付款誤操作為分期付款，
    要求至提款機操作取消分期付款之詐術，致甲○○陷於錯誤
    ，而於同日晚間9 時14分匯款1萬7,206元，匯入上開戊○○
    出租之前開帳戶內，旋遭詐騙集團人士提領一空，嗣乙○○
    、甲○○、丁○○發覺有異，分別報警處理，因而查知上情
    。
二、案經臺北縣政府警察局汐止分局報由臺灣士林地方法院檢察
    署呈請臺灣高等法院檢察署令轉臺灣基隆地方法院檢察署檢
    察官偵查起訴及臺北市政府警察局萬華分局報告臺灣基隆地
    方法院檢察署檢察官移送併案審理。
    理  由
壹、證據能力
一、按被告以外之人於審判外之言詞或書面陳述，除法律有規定
    者外，不得作為證據；又被告以外之人於偵查中向檢察官所
    為之陳述，除顯有不可信之情況者外，得為證據；再被告以
    外之人於審判外之陳述，雖不符合刑事訴訟法第159條之1至
    第159條之4之規定，而經當事人於審判程序同意作為證據，
    法院審酌該言詞陳述或書面陳述作成時之情況，認為適當者
    ，亦得為證據，而當事人、代理人或辯護人於法院調查證據
    時，知有上開不得為證據之情形，而未於言詞辯論終結前聲
    明異議者，視有前項之同意，刑事訴訟法第159條第1項、第
    159條之1第2項及第159條之5分別定有明文。經查：
  (一)證人乙○○、甲○○、丁○○於警詢中所為之陳述，為被告
    以外之人於審判外之言詞陳述，然經本院於審判程序提示予
    被告並告以要旨，經被告表示無意見，且未聲明異議，又本
    院審酌證人乙○○、甲○○、丁○○警詢筆錄之記載，並無
    不正取供之情事，且證人於警詢時並無具結之可能，是就該
    審判外言詞陳述作成時之情況，應認為適當，依刑事訴訟法
    第159條之5規定意旨，具有證據能力。
  (二)卷附之鹿港信用合作社自動櫃員機交易明細表、中國信託交
    易明細表、台中縣太平市農會自動櫃員機交易明細表、合作
    金庫銀行汐止分行函暨存款人基本資料、歷史交易明細表、
    各乙份，均非供述證據，而經審酌其作成或取得之情況，並
    無違背法定程序取得之情形，依刑事訴訟法第158條之4之反
    面解釋，應認具有證據能力，而得為本案之證據。
貳、實體部分
一、前揭犯罪事實業據被告坦承不諱，復有合作金庫銀行汐止分
    行函暨後附被告之開戶基本資料在卷可稽；而證人即被害人
    乙○○、甲○○、丁○○如何遭詐騙集團成員以上揭方式詐
    騙，而依指示將上述款項匯款至被告所有上開帳戶，亦據證
    人乙○○、甲○○、丁○○證述綦詳，復有鹿港信用合作社
    自動櫃員機交易明細表、中國信託交易明細表、台中縣太平
    市農會自動櫃員機交易明細表、合作金庫銀行汐止分行上揭
    帳戶交易資料各乙份附卷佐憑。而按金融存款帳戶，事關存
    戶個人財產權益之保障，與存戶之印鑑章、金融卡結合，其
    專屬性、私密性更形提高，除非本人或與本人具密切之關係
    者，難認有何理由可自由流通使用該存摺、金融卡、印章及
    密碼，一般人亦均有應妥為保管，恆係吾人日常生活經驗與
    事理。準此，被告甘冒存摺、金融卡及密碼遭有心人士作為
    犯罪工具利用之危險，以讓他人使用，核與一般人管理金融
    帳戶常情有悖，自可預見係供隱瞞其資金流程及行為人身分
    ，以從事詐欺犯罪使用，作為詐欺取財收取被害人匯入款項
    之帳戶無誤。是以，被告所持前開帳戶交予該詐騙集團後，
    被害人乙○○、甲○○、丁○○遭詐騙，顯不違背被告之本
    意，而具有幫助該詐騙集團實行詐欺犯罪之幫助故意。從而
    ，被告客觀上有幫助詐欺取財之事實，主觀上亦有幫助詐欺
    取財不確定之故意，足堪認定。是本件事證明確，被告犯行
    洵堪認定。
二、按幫助犯之成立，主觀上行為人須有幫助故意，客觀上須有
    幫助行為，意即需對於犯罪與正犯有共同之認識，而以幫助
    之意思，對於正犯資以助力，而未參與實施犯罪之行為者而
    言，最高法院75年度臺上字第1509號、88年度臺上字第1270
    號判決意旨可資參照。本件被告提供贓款匯入、提領之帳戶
    ，僅係就他人之詐欺取財犯行提供助力，屬構成要件以外之
    行為，復查無可認與詐欺集團成員有犯意聯絡、行為分擔情
    事，應論以幫助犯。是核被告所為，係犯刑法第30條第1 項
    、第339條第1項之幫助詐欺取財罪。被告基於幫助之犯意為
    上開犯行，為幫助犯，爰依刑法第30條第2 項之規定，按正
    犯之刑減輕之；被告以一幫助詐欺取財行為，幫助正犯詐取
    被害人乙○○、甲○○、丁○○之財產法益，為想像競合犯
    ，應從一重處斷。聲請意旨雖未就被告所犯幫助詐取被害人
    丁○○財物之犯行於犯罪事實欄敘明，惟此部分與經檢察官
    聲請以簡易判決處刑之事實，有想像競合犯之裁判上一罪關
    係，為檢察官聲請簡易判決處刑效力所及，本院依法自得併
    予審理。
三、原審以被告罪證明確，予以論罪科刑，固非無見，惟原審就
    移送併辦部分未及審酌，自有未恰。檢察官上訴意旨指摘原
    判決不當，為有理由，自應由本院撤銷原審判決，另為判決
    。爰審酌被告將帳戶任意交予他人詐騙財物，造成犯罪偵查
    困難，致使此類犯罪手法層出不窮，嚴重危害交易秩序與社
    會治安，且未賠償被害人詐騙款項，暨衡及犯後坦承犯行，
    僅為一次交付帳戶之行為及其犯罪之手段、素行、生活狀況
    、智識程度等一切情狀，量處如主文所示之刑，並諭知易科
    罰金之折算標準。至被告將上開合庫汐止分行帳戶之存摺、
    提款卡及密碼等物品，已交予犯罪之成員，未經扣案，兼參
    上開帳戶已通報為警示帳戶，已無沒收之必要，爰不為沒收
    之諭知，附此敘明。。
據上論斷，應依刑事訴訟法第455 條之1 第1 項、第3 項、第36
9 條第1 項前段、第364 條、第299 條第1 項前段，刑法第339
條第1 項、第30條第1 項前段、第2 項、第55條、第41條第1 項
前段，刑法施行法第1條之1，判決如主文。
本案經檢察官丙○○到庭執行職務。
中    華    民    國    98    年    7     月    15    日
                  刑事第四庭審判長法  官    齊  潔
                                  法  官    王慧惠
                                  法  官    周霙蘭
以上正本證明與原本無異。
本件判決不得上訴。
中    華    民    國    98    年    7     月    15    日
                                  書記官    莊智凱
附錄論罪法條：
中華民國刑法第339條
（普通詐欺罪）
意圖為自己或第三人不法之所有，以詐術使人將本人或第三人之
物交付者，處5年以下有期徒刑、拘役或科或併科1千元以下罰金
。
以前項方法得財產上不法之利益或使第三人得之者，亦同。
前二項之未遂犯罰之。


司法院資訊處製作；財團法人民間司法改革基金會備份。
